【裁判字號】    91,交聲,329
【裁判日期】    920728
【裁判案由】    違反道路交通管理處罰條例聲明異議
【裁判全文】
臺灣桃園地方法院交通事件裁定                   九十一年度交聲字第三二九號
    移 送 機 關 交通部公路總局新竹區監理所桃園監理站
    異  議  人  甲○○
    即受處分人
右列受處分人因違反道路交通管理處罰條例案件，對於交通部公路總局新竹區監理所
桃園監理站於民國九十一年六月二十一日以桃監裁五字第裁五二－Ｄ九Ａ○二七七五
九號違反道路交通管理事件裁決書所為之處分聲明異議，本院裁定如左：
    主  文
異議駁回。
        理  由
一、異議意旨略以：查受裁罰人甲○○於八十九年五月十八日十一時駕自小客車行經
    大新四街與十四街口，確已停車再開，且依先到（停）先開之無號誌路口交通常
    規依規行車，未料遽遭違反一切交通規則之鄭文慶自左側突駛撞擊，此自到場處
    理員警之採證照片當可得知，自詡既未違規且未肇事，而係遵守交通規則之受害
    人，唯為息事寧人非但未提出告訴且善盡照顧，未料鄭姓肇事者反獅子大開口，
    妄求數百萬元民事賠償，此所以一再請求貴站依事實裁決之由，如貴站仍堅持原
    裁罪，則請調閱員警採證照片，以定肇事責任，並依現場煞車痕跡等佐證以判”
    未減速慢行”之裁（蓋非但減速，甚且停車再開，再以所駕駛係三八○○ＣＣ之
    大個頭車，停車再開後停於路口能有多快時速？且以煞車痕跡及衝撞點而斷，責
    任屬誰當甚明矣），非愛叼擾，實不得已等語。
二、按汽車行經無號誌交岔路口時，應減速慢行，作隨時停車之準備；同為直行車者
    ，左方車應暫停讓右方車先行；汽車行駛時，駕駛人應注意車前狀況，並隨時採
    取必要之安全措施；道路交通安全規則第九十三條第一項第三款、第一百零二條
    第一項第二款、第九十四條第三項定有明文；又汽車駕駛人駕駛汽車違反道路交
    通安全規則，因而肇事致人受傷者吊扣其駕駛執照三個月至六個月，道路交通管
    理處罰條例第六十一條第三項（修正前為同法第六十一條第二項）亦定有明文。
    經查異議人甲○○於八十九年五月十八日上午駕駛車牌ＥＡ－五０六六號自小客
    車，沿桃園縣蘆竹鄉○○○街往大新路方向行駛，於同日上午十一時許行經蘆竹
    鄉○○○街與大興十四街無號誌交岔路口時，應注意汽車行經無號誌交岔路口時
    ，應減速慢行，作隨時停車之準備，且汽車行駛時，駕駛人應注意車前狀況，並
    隨時採取必要之安全措施，以避免危險之發生，詎其能注意上開情形，且當時為
    晴天、路中無障礙、無缺陷，視距良好，並無不能注意情事，仍以時速三十公里
    前行未減速慢行，作隨時停車之準備，並注意車前及左右來車狀況，即通過該路
    口。適有未領有機車駕駛執照之鄭文慶騎乘車牌ＩＡＦ－七七六號機車，沿蘆竹
    鄉○○○○街往大新二街方向由甲○○之左方行來，鄭文慶於接近大新四街及大
    興十四街交岔路口時，未注意車前狀況，且未暫停讓其右方甲○○所駕駛之車先
    行通過，即繼續前行，其所騎之機車撞及甲○○所駕駛之自小客車左前葉子板處
    ，鄭文慶於撞擊後人經彈起，因甲○○所駕之自小客車繼續前進，其前擋風玻璃
    乃撞及鄭文慶之身體，鄭文慶隨即倒地而受有顱內出血併嚴重腦腫之傷害。甲○
    ○於肇事後打電話報警，並留在事故現場，向前來處理尚不知孰為犯人之警員徐
    佳誠表示其為肇事自小客車之駕駛，自首並接受裁判等情，有道路交通事故調查
    報告表、現場照片三張及長庚醫院出具之診斷證明書在卷可證，而鄭文慶於本件
    車禍經送醫後，診斷為頭部外傷、顱內出血、水腦症及癲癇，經醫療後仍遺有癲
    癇、中樞神經損傷之後遺症，影響其言語、認知、嗅覺及行動功能，已達醫學上
    難治之重傷害程度，亦有長庚醫院（林口）分院九十一年九月三日（九一）長庚
    院法字第八０四號、九十一年十月二十八日（九一）長庚院法字第一０一五號函
    在卷可參。按汽車行經無號誌交岔路口時，應減速慢行，作隨時停車之準備；同
    為直行車者，左方車應暫停讓右方車先行；汽車行駛時，駕駛人應注意車前狀況
    ，並隨時採取必要之安全措施；道路交通安全規則第九十三條第一項第三款、第
    一百零二條第一項第二款、第九十四條第三項定有明文。本件依道路交通事故調
    查報告表及現場照片所示，蘆竹鄉○○○街與大興十四街之交岔路口係無號誌管
    制，異議人甲○○駕車行經該路口時，自應減速慢行，作隨時停車之準備，並注
    意車前狀況及左右來車，無安全上之顧慮後，始得通過該路口。異議人甲○○雖
    稱其至該路口時，有停車再開，然異議人甲○○前於警訊時自承其肇事當時之車
    速約三十公里，已與異議人甲○○嗣後所辯停車再開之言不相一致。另依異議人
    甲○○所提出之車牌ＥＡ－五０六六號車之修車估價單所載，其修理之項目為左
    前葉子板及前保險桿，故本件車禍應係異議人甲○○之車左前方與鄭文慶之機車
    發生撞擊而致者。異議人甲○○所駕之車其前擋風玻璃在駕駛座之正前方處有圓
    形之破裂凹陷，有現場照片在卷可稽，該處應係鄭文慶之身體於本件車禍發生時
    所撞擊者。異議人甲○○稱鄭文慶係自其左方而來，與異議人甲○○之車之左前
    方受損情形相符，是鄭文慶係沿大興十四街自異議人甲○○之左方前來應屬無疑
    。鄭文慶既係自異議人甲○○之左方與異議人甲○○之車撞擊，則其撞擊力量方
    向，並非與甲○○之前擋風玻璃相對，鄭文慶於撞擊後，依物理之慣性原理，其
    身體前進之方向係與異議人甲○○之前擋風玻璃平行，並非係向異議人甲○○車
    前擋風玻璃撞擊，故異議人甲○○之車前擋風玻璃之破裂原因主要應係異議人甲
    ○○之車繼續前進並撞及鄭文慶而造成者；異議人甲○○前進中造成之撞擊力足
    以導致其車之前擋風玻璃破裂，足證其於肇事時，前進之速度非慢，否則以汽車
    前擋風玻璃之強度，於慢速前進之情狀下，必無造成玻璃破裂之結果。異議人甲
    ○○雖稱鄭文慶於撞擊時人跳上去且有彈起來而造成其車前擋風玻璃破裂等語，
    惟鄭文慶所騎機車之撞擊點係在異議人甲○○之左葉子板及前保險桿處，已如上
    述，鄭文慶於撞擊後，亦應係飛落於異議人甲○○之引擎蓋上而非前擋風玻璃處
    ，然鄭文慶彈起後與異議人甲○○之車之撞擊點，係在異議人甲○○人之前擋風
    玻璃處，顯見係因異議人甲○○之車仍在前進中之故，而其前進之速度足以於撞
    擊鄭文慶時造成前擋風玻璃破裂，其速度應屬非低。由上分析，顯見異議人甲○
    ○於通過上開無號誌交岔路口時仍以時速三十公里前行，並未減速慢行，作隨時
    停車之準備，其嗣後所稱有停車再開云云，應非可信。又異議人甲○○復自承其
    行經上開交岔路口時，有看到鄭文慶騎機車駛至等語，查於車輛交會時，因一方
    車速過快或未注意路中其他車輛狀況等原因，而有發生車禍之可能，故此時駕駛
    人即應特別注意其他車輛之往來狀況而採取必要之安全措施，以避免車禍之發生
    。異議人甲○○既見鄭文慶自其左方前來，自應注意此一狀況，採取必要之安全
    措施，依道路交通事故調查報告表所示，天候晴、道路無障礙物、無缺陷、視距
    良好等情，尚無不能注意情事。異議人甲○○竟以時速三十公里之原車速通過該
    路口而繼續前行，未減速慢行，作隨時停車之準備或其他必要之安全措施，以致
    與騎機車之鄭文慶發生撞擊，其於本件車禍之發生，即不得謂已盡防止之能事，
    異議人甲○○並非全然無過失。而本件經台灣省桃園縣區車輛行車事故鑑定委員
    會鑑定結果，認「鄭文慶無照駕駛重機車未讓右方車先行，甲○○駕駛自小客車
    行近無號誌交岔路口未減速慢行」為肇事原因，有該會九十年八月十日九十府車
    鑑桃字第九００八一五號函附之鑑定意見書在卷可參；經再送台灣省車輛行車事
    故覆議委員會鑑定結果，亦認：「一、鄭文慶無照駕駛重機車，行經無號誌交岔
    路口，左方車未暫停讓右方車先行，為肇事主因；二、甲○○駕駛自小客車，行
    經無號誌交岔路口，未減速慢行作隨時停車之準備，為肇事次因」，有該會九十
    年十月三日府覆議字第九０一八六七號函在卷可參。上開鑑定意見，亦均認異議
    人甲○○於本件車禍之發生為有過失，是異議人甲○○稱其無過失云云，應不可
    採。至於鄭文慶未領有機車駕駛執照即開車上路，且行至上開路口時，即應注意
    車前狀況，其為左方車應暫停讓右方車先行；且依當時天候、路況、視距等均稱
    良好，亦無使之不能注意情事，竟疏未注意車前狀況，更未暫停讓其右方被告之
    車先行，於本件車禍發生之原因，有較大之過失；然異議人甲○○既有過失，且
    與鄭文慶之過失相競合而致本件車禍之之發生，異議人甲○○自不能免於過失罪
    責；鄭文慶係因本件車禍而受有上開傷害，且已達重傷程度，其受傷害與異議人
    甲○○之過失間，即有相當之因果關係，異議人甲○○自應對鄭文慶受傷負過失
    傷害致重傷刑責，異議人甲○○上開辯解，不足採信，是原處分機關以異議人甲
    ○○駕駛汽車違反道路交通安全規則，因而肇事致人受傷而依道路交通管理處罰
    條例第六十一條第二項規定（舊法，修正後為同法第六十一條第三項），於九十
    一年六月二十一日裁處吊扣駕駛執照六個月，揆諸上開法條，並無不合之處，本
    件異議人之異議為無理由，自應予以駁回。
三、據上論斷，應依道路交通案件處理辦法第十九條，裁定如主文。
中      華      民      國    九十二    年      七      月    二十八    日
                                臺灣桃園地方法院交通法庭
                                      法  官  林  婷  立
右正本證明與原本無異。
如不服本裁定，應於裁定送達後五日內向本院提出抗告狀。
                                      書記官  楊  鳳  滿
中      華      民      國    九十二    年      七      月    三十      日


司法院資訊處製作；財團法人民間司法改革基金會備份。
